臺灣臺南地方法院交通事件裁定　　　　 93年度交聲字第607號
移送機關 　 交通部公路總局嘉義區監理所臺南監理站
受處分人
即異議人 　 甲○○
上列受處分人因違反道路交通管理處罰條例案件，對於交通部公
路總局嘉義區監理所臺南監理站93年11月10日所為之裁決處分（
處分案號：嘉監南字第裁74-S00000000號）中有關「不依規定駛
入來車道」部分聲明異議，本院裁定如下：
    主  文
原處分有關「不依規定駛入來車道」部分撤銷。
甲○○汽車駕駛人，爭道行駛，不按遵行之方向行駛，處罰鍰新
臺幣陸佰元，並記違規點數壹點。
    理  由
一、原處分意旨略以：受處分人即異議人甲○○於民國91年6月1
    8日上午6點45分左右，駕駛車牌號碼NHK-525號普通重型機
    車，行經臺南市○○路與大成路之交岔路口附近時，因經警
    攔查發現其有「不按遵行之方向行駛」及「行車執照未隨身
    攜帶」（未帶行照部分未據異議人聲明異議）等違規行為後
    ，而為警當場開單舉發。後來原處分機關即交通部公路總局
    嘉義區監理所臺南監理站經查證結果，亦認異議人之前述違
    規事實明確，乃依照道路交通管理處罰條例第14條第2款、
    第45條第3款及第63條第1項第1款等規定，並參照違反道路
    交通管理事件統一裁罰基準表之相關內容，裁處異議人罰鍰
    共計新臺幣2千4百元，並記違規點數1點等語。（其中「行
    車執照未隨車攜帶」部分，原處分機關裁處罰鍰新臺幣6百
    元，而異議人並未表示不服。）
二、聲明異議意旨則略以：受處分人即異議人甲○○並不否認有
    於91年6月18日上午6點45分左右，駕駛車牌號碼NHK-525號
    普通重型機車，行經臺南市○○路與大成路之交岔路口附近
    時，為警發現其有逆向行駛之違規行為，並當場予以製單舉
    發。然異議人當時係沿金華路1段503巷行駛，欲前往位於金
    華路1段503巷與金華路之交岔路口附近，距離異議人住處不
    遠之早餐店購買早餐，才會在一出金華路1段503巷口後，即
    左轉至金華路，並於道路上逆向行駛。但是依照一般社會常
    理推斷，異議人此一逆向行駛之違規行為，應屬常態且普遍
    ，並非故意違反道路交通管理處罰條例之規定，因此異議人
    之違規行為應屬情有可原，原處分機關竟然不通情理而對其
    予以裁決處罰，故異議人不服逆向行駛部分之裁處，而提起
    本件異議。
三、汽車駕駛人，爭道行駛，有不按遵行之方向行駛者，處新臺
    幣6百元以上1千8百元以下罰鍰，並記違規點數1點，道路交
    通管理處罰條例第45條第1款及63條第1項第1款分別定有明
    文。
四、經查：
    （一）受處分人即異議人甲○○並不否認有於91年6月18日
          上午6點45分左右，駕駛車牌號碼NHK-525號普通重型
          機車，行經臺南市○○路與大成路之交岔路口附近時
          ，為警發現並開單舉發其有「逆向行駛」等違規事實
          ，且有臺南市警察局南市警交字第S00000000號舉發
          違反道路交通管理事件通知單及臺南市警察局第六分
          局93年12月31日南市警六交字第0930018540號函所附
          之員警答辯書及違規現場圖各1份在卷可參，顯見異
          議人於上開時、地，騎機車在上開金華路1段503巷口
          左轉金華路後，確有逆向行駛之違規行為，應可認定
          。
    （二）其次，本件舉發警員亦於上開員警答辯書中明確指稱
          ：當日受處分人即異議人甲○○於交通尖峰時段，由
          金華路1段503巷左轉金華路，並沿金華路由南往北方
          向行駛，沿線由北往南之順向機車、行人，因要閃躲
          異議人逆向行駛之機車，而不得不改道駛往快車道，
          使得該線之交通流量受阻，乃當場攔查並予以開單舉
          發等語。而詳細觀察該違規現場圖內容亦可發現，異
          議人於金華路1段503巷左轉金華路後，直至異議人為
          警攔檢之地點，兩者間亦有相當長之距離，足見異議
          人逆向行駛之違規行為並非短暫，且已確實使沿金華
          路由北往南方向前進之行人、車輛，無法正常使用依
          規定劃分之車道，此等情形非僅造成該路段往來交通
          之阻礙，更進而嚴重影響當時該路段上之人、車安全
          。故異議人所辯: 該早餐店位在其住處不遠處，其逆
          向行駛之駕駛行為，實可理解通融等語，經核尚非合
          理，而不足採。
    （三）再者，前述道路交通管理處罰條例第45條第1款之立
          法原意，無非為保障大眾之道路交通安全，則「不按
          遵行之方向行駛」之違規行為，除違規駕駛人係將本
          身置於危險之中外，該行為亦使當時與違規駕駛人行
          向相反之其他用路人，同時陷入極度不安全之交通環
          境裡，故禁止在道路上逆向行駛，顯然甚為必要。而
          一般駕駛人則不能為圖自己一時之方便，即率然棄其
          他用路人之道路交通安全於不顧，而任意於道路上違
          規逆向行駛。另在日常生活中，雖非難以發現有部分
          投機駕駛人為求一己之便利，而貿然於道路上駕車逆
          向行駛之違規情形，然此等違規行為不僅已經違反上
          開交通管理處罰條例之規定，而且對於交通安全之危
          害亦非輕微，故交通勤務警員發現後當場予以舉發取
          締，經核亦係合理適法之舉，至於部分投機駕駛人之
          逆向行駛行為，未為交通勤務警員發現並加以舉發，
          則僅係該部分投機駕駛人之違規行為，未經警發現致
          可僥倖免於受罰而已，異議人尚難據此而主張逆向行
          駛應屬普遍駕駛行為，而不應受到處罰。故異議人上
          開所辯: 此等逆向行駛之違規行為，實可理解通融等
          語，經核實非有理，而不可採。
    （四）至於受處分人即異議人甲○○於上開時、地，騎機車
          於巷口左轉後逆向行駛之違規行為雖可認定，然因異
          議人之前述逆向行駛行為，係在一進入交岔路口左轉
          後，隨即持續逆向前行，該行為態樣，經核應係該當
          於道路交通管理處罰條例第45條第1款「不按遵行方
          向行駛」之違規構成要件，而與道路交通管理處罰條
          例第45條第3款「不依規定駛入來車道」之處罰規定
          所規範者，係指駕駛人原先駕車正常行駛於順向之車
          道上，後來才中途突然變換車道至來車道而行駛之駕
          駛行為，應尚有出入。從而，原處分機關即交通部公
          路總局嘉義區監理站臺南監理站就此部分違規事實之
          法規適用未予細辨，即貿然引用道路交通管理處罰條
          例第45條第3款「不依規定駛入來車道」之規定，而
          對於異議人加以處罰，於法即難認為妥適。
五、綜上所述，本件原裁決處分有關「不依規定駛入來車道」部
    分既有前述違法情形，故應由本院裁定將該部分裁處予以撤
    銷，然因受處分人即異議人甲○○於上開時、地，確有騎機
    車「不按遵行之方向行駛」之違規行為，則本院仍應依照道
    路交通管理處罰條例第45條第1款及63條第1項第1款等規定
    ，並審酌異議人上述違規情節之輕重，另為異議人如主文第
    2項所示之諭知，以資適法。
六、據上論斷，應依道路交通案件處理辦法第20條前段，裁定如
    主文。
中    華    民    國     94    年    5    月     5     日
                        交通法庭   法  官    陳  志  成
上正本證明與原本無異。
如不服本裁定應於送達後5日內向本院提出抗告狀。
                                   書記官    黃  瓊  蘭
中    華    民    國     94    年    5    月     7     日
